【裁判字號】    98,簡上,11
【裁判日期】    980203
【裁判案由】    賭博
【裁判全文】
臺灣彰化地方法院刑事判決              98年度簡上字第11號
上  訴  人
即  被  告  乙○○
                      號
上列上訴人因賭博案件，不服本院員林簡易庭九十七年度員簡字
第六五０號中華民國九十七年十一月二十四日第一審簡易判決（
臺灣彰化地方法院檢察署九十七年度偵字第九三九五號），提起
上訴，本院管轄之第二審合議庭判決如下：
    主      文
原判決關於乙○○部分撤銷。
乙○○共同意圖營利，聚眾賭博，處有期徒刑伍月，如易科罰金
，以新臺幣壹仟元折算壹日。扣案之傳真機參台、計算機壹台、
錄音機壹台（含錄音帶壹捲）、六合手冊壹本、六合彩簽注單玖
張、六合彩規則單肆張及六合彩倍數單張均沒收。
    犯 罪 事 實
一、乙○○與甲○○（業經原審判處有期徒刑六月，甲○○提起
    上訴後，經其撤回上訴而確定）係夫妻關係，渠等二人共同
    基於意圖營利供給賭博場所、聚眾賭博及在公眾得出入之場
    所賭博財物之單一包括犯意之聯絡，自民國九十五年八月間
    某日起至九十七年九月二日止，自任六合彩組頭，提供渠等
    二人位於彰化縣溪湖鎮○○路二十一號住處，供作公眾得出
    入之賭博場所而經營六合彩賭局，並聚集不特定多數人賭博
    財物。渠等二人經營六合彩之賭博方法則分為港號「二星」
    、「三星」及「四星」，賭客依喜好簽選號碼下注（即簽注
    之號碼與每週星期二、四、六之香港六合彩號碼相同二碼、
    三碼或四碼者，即為中獎），約定賭客每簽一注之下注賭金
    為新臺幣（下同）六十元到八十元不等，凡所簽選之號碼與
    所開出之號碼相同者，則依所簽之「二星」、「三星」、「
    四星」等類別，分別可得五十七倍、五百七十倍、七千五百
    倍不等之彩金，若未簽中，則下注賭金則全歸乙○○與甲○
    ○二人所有，以此方式聚集不特定之多數人，簽選號碼對賭
    財物，藉以獲利。嗣於九十七年九月四日下午五時五十六分
    許，為警持本院核發之搜索票，前往上址執行搜索時查獲，
    並當場扣得甲○○所有供乙○○與甲○○二人經營六合彩所
    用之傳真機三台、計算機一台、錄音機一台（含錄音帶一捲
    ）、六合手冊一本、六合彩簽注單九張、六合彩規則單四張
    、六合彩倍數單三張。
二、案經彰化縣警察局溪湖分局報請臺灣彰化地方法院檢察署檢
    察官偵查後，聲請簡易判決處刑。
    理      由
一、訊據上訴人即被告乙○○對於上開經營六合彩之事實於警詢
    、偵查及本院審理中均坦承不諱，核與證人即同案被告甲○
    ○於警詢及偵訊時證述情節相符，且依扣案之錄音機內之錄
    音帶一捲之譯文（見警卷第四十七至八十六頁）內容觀之，
    足認被告乙○○及甲○○確均共同參與六合彩賭博之經營無
    訛，並有照片七幀在卷可稽，此外復有與被告乙○○共同經
    營六合彩之甲○○所有供經營六合彩賭博所用之傳真機三台
    、計算機一台、錄音機一台（含錄音帶一捲）、六合手冊一
    本、六合彩簽注單九張、六合彩規則單四張、六合彩倍數單
    三張扣案可資佐證，是以本件事證已臻明確，被告乙○○經
    營六合彩之賭博犯行堪予認定。
二、核被告乙○○所為，係犯刑法第二百六十六條第一項前段之
    普通賭博罪、第二百六十八條前段之意圖營利供給賭博場所
    罪及同條後段之意圖營利聚眾賭博罪。又被告乙○○與同案
    被告甲○○就經營六合彩賭博有犯意之聯絡及行為之分擔，
    為共同正犯。被告乙○○於六合彩當期開獎前之多次供人簽
    賭之行為，無非欲達最終開獎營利之目的，其主觀上係追求
    同一之營利目的，社會價值上亦僅賦予單一賭博之評價，則
    當期開獎前，被告之各個舉動，均係當次賭博犯行之接續行
    為，屬於一行為之概念。又被告乙○○所為普通賭博、意圖
    營利供給賭博場所及意圖營利聚眾賭博等犯行，乃係基於一
    個賭博犯意之決定，達成同一犯罪之各個舉動，屬法律概念
    之一行為，是其一行為觸犯上開三罪名，應依刑法第五十五
    條想像競合犯規定，從情節較重之聚眾賭博罪處斷。按刑事
    法若干犯罪行為態樣，本質上原具有反覆、延續實行之特徵
    ，立法時既予特別歸類，定為犯罪構成要件之行為要素，則
    行為人基於概括之犯意，在密切接近之一定時、地持續實行
    之複次行為，倘依社會通念，於客觀上認為符合一個反覆、
    延續性之行為觀念者，於刑法評價上，即應僅成立一罪。學
    理上所稱「集合犯」之職業性、營業性或收集性等具有重複
    特質之犯罪均屬之，例如經營、從事業務、收集、販賣、製
    造、散布等行為概念者是（最高法院九十五年度臺上字第一
    ０七九號判決要旨參照）。本件被告乙○○基於單一之營利
    目的，利用香港六合彩開彩號碼為對獎號碼，聚集不特定之
    人簽賭下注，於每星期固定之開彩時間對獎，以簽中與否論
    輸贏，藉此牟利，此種犯罪形態，本質上乃具有反覆實施之
    特質，且其時間上具有密接性，亦即聚眾賭博之目的既在於
    營利，當不止對獎賭博一次就結束，其必於每星期固定時間
    反覆對獎賭博，則本件被告乙○○自九十五年八月間起至九
    十七年九月二日被查獲為止，期間持續之聚眾賭博行為，其
    於刑法評價上，應認屬集合犯而論以一罪。
三、原審認被告乙○○經營六合彩賭博之犯行事證明確，予以論
    罪科刑，固非無見，惟查：
(一)、刑罰法令關於沒收之規定，兼採職權沒收主義與義務沒收主
    義。職權沒收，係指法院就屬於被告所有，供犯罪所用、預
    備用或因犯罪所得之物，仍得本於職權斟酌是否宣告沒收，
    例如刑法第三十八條第一項第二款、第三款、第三項前段等
    規定屬之。義務沒收，則又可分為絕對義務沒收與相對義務
    沒收。前者指凡法條有：「不問屬於犯人與否，沒收之」之
    特別規定者屬之，法院就此等物品是否宣告沒收，無斟酌餘
    地，除已證明滅失者外，不問屬於犯人與否或有無查扣，均
    應宣告沒收，例如刑法第三十八條第一項第一款、第二項、
    第二百條、第二百零五條、第二百零九條、第二百十九條、
    第二百六十六條第二項、毒品危害防制條例第十八條第一項
    前段等規定屬之；後者則係指供犯罪所用、預備用或因犯罪
    所得，以屬於被告所有者為限，始應予以沒收，例如毒品危
    害防制條例第十九條第一項前段是。
(二)、沒收為從刑之一種，依主從不可分之原則，應附隨緊接於主
    刑之下而同時宣告；又共同正犯因相互間利用他人之行為，
    以遂行其犯意之實現，本於責任共同之原則，共同正犯應對
    所參與犯罪之全部事實負責，有關從刑之沒收部分，雖他共
    同正犯所得之物，亦應於其本身所處主刑之後，併為沒收之
    諭知（參照最高法院九十二年度台上字第七０五０號判決意
    旨）。
(三)、本件關於沒收之規定，刑法第二百六十六條第二項既有特別
    規定，自應優先於刑法總則第三十八條沒收之規定而為適用
    。原判決認被告一行為同時觸犯刑法第二百六十六條第一項
    前段及同法第二百六十八條三罪名，依同法第五十五條規定
    從一重之圖利聚眾賭博罪處斷。查本件扣案之六合彩簽注單
    九張乃當場查獲賭博之器具，業據被告乙○○及同案被告甲
    ○○陳明在卷，應依同法第二百六十六條第二項規定，不問
    屬於犯人與否，沒收之，原判決未察，竟依同法第三十八條
    第一項第二款予以沒收，已有適用法則不當之違法。又沒收
    為從刑之一種，依主從不可分之原則，應附隨緊接於主刑之
    下而同時宣告，原判決未附隨緊接於被告乙○○所判處主刑
    之下同時宣告沒收，而於同案被告甲○○與被告乙○○所判
    處主刑之後，再於主文第三項始諭知將上開二人共同犯賭博
    罪之物品諭知沒收，亦有未洽，是以原判決既有如上述之違
    誤，即有未洽，上訴人乙○○上訴以原審未審酌上訴人無前
    科及有悔悟之心，未從輕量刑，並予緩刑之宣告，請求撤銷
    原判決等語雖無理由，惟原判決既有前揭可議之處，仍應由
    本院將原判決關於被告乙○○部分予以撤銷改判。
四、爰審酌被告乙○○犯罪之動機、目的、手段、經營六合彩時
    間之長短及犯罪後之態度等一切情狀，量處如主文第二項所
    示之刑，並諭知易科罰金之折算標準，以示懲處。扣案之六
    合彩簽注單九張，係當場賭博之器具，依上揭意旨，併依刑
    法第二百六十六條第二項規定，不問屬於犯人與否，宣告沒
    收之（最高法院八十七年度台非字第二０七號判決意旨參照
    ）；另扣案之傳真機三台、計算機一台、錄音機一台（含錄
    音帶一捲）、六合手冊一本、六合彩規則單四張、六合彩倍
    數單三張，均係共犯即同案被告甲○○所有，且為供其經營
    六合彩所用之物，業據被告乙○○於本院審理時陳明在卷，
    爰依刑法第三十八條第一項第二款之規定宣告沒收。至於電
    腦主機一台被告乙○○否認為其與同案被告甲○○經營六合
    彩所用之物，辯稱係被告甲○○經營美國職棒簽賭所用之物
    ，而本件被告乙○○並未參與經營美國職棒簽睹之賭博犯行
    ，且又無證據足以證明該電腦主機係供被告等經營六合彩所
    用之物，故不在被告乙○○部分併予諭知沒收，附此敘明。
據上論斷，應依刑事訴訟法第四百五十五條之一第一項、第三項
、第三百六十九條第一項前段、第三百六十四條、第二百九十九
條第一項前段，刑法第二百六十六條第一項前段、第二項、第二
百六十八條、第二十八條、第五十五條、第四十一條第一項前段
、第三十八條第一項第二款，刑法施行法第一條之一第一項前段
、第二項，判決如主文。
本案經檢察官陳茂榮到庭執行職務。
中    華    民    國    98    年    2     月    3     日
                  臺灣彰化地方法院刑事第二庭
                                  審判長法官   石馨文
                                  法      官   陳秋錦
                                  法      官   羅永安
以上正本證明與原本無異。
本件不得上訴。
中    華    民    國    98    年    2     月     3     日
                                  書  記  官   洪年慶
以上正本證明與原本無異。
本件不得上訴。
附錄本案論罪科刑法條全文：
中華民國刑法第266條
（普通賭博罪與沒收物）
在公共場所或公眾得出入之場所賭博財物者，處1千元以下罰金
。但以供人暫時娛樂之物為賭者，不在此限。
當場賭博之器具與在賭檯或兌換籌碼處之財物，不問屬於犯人與
否，沒收之。
中華民國刑法第268條
（圖利供給賭場或聚眾賭博罪）
意圖營利，供給賭博場所或聚眾賭博者，處3年以下有期徒刑，
得併科3千元以下罰金。


司法院資訊處製作；財團法人民間司法改革基金會備份。
